臺灣臺中地方法院民事判決　93年度智字第46號
原　　　告　　美商微軟公司（Microsoft Corp.）
　　　　　　　　U.S.A
法定代理人　　甲○○○○○ ○.
訴訟代理人　　滕澤珩律師
　　　　　　　郭慧雯律師
　　　　　　　何國雄律師
被　　　告　　凌傑資訊網路有限公司
兼法定代理人　乙○○
當事人間因被告違反著作權法案件，原告提起附帶民事訴訟，請
求損害賠償，經本院刑事庭移送前來（92年度附民字第237號）
，本院於民國94年7月27日言詞辯論終結，判決如下：
    主      文
被告應連帶給付原告新臺幣柒拾貳萬元，及自民國九十二年五月
二十九日起至清償日止，按週年利率百分之五計算之利息。
被告應連帶負擔費用，將附件所載之道歉啟事，以長二十五公分
、寬十九公分之篇幅，登載於經濟日報第一版下半頁壹日。
被告應連帶負擔費用，將臺灣高等法院臺中分院九十三年度上訴
字第一三三四號刑事判決主文及事實欄，暨本判決主文欄，以長
二十五公分、寬十九公分之篇幅，登載於經濟日報第一版下半頁
壹日。
原告其餘之訴駁回。
訴訟費用由被告連帶負擔百分之十，餘由原告負擔。
本判決原告勝訴部分，於原告以新臺幣貳拾肆萬元供擔保後，得
假執行；但被告如以新臺幣柒拾貳萬元為原告預供擔保，得免為
假執行。
原告其餘假執行之聲請駁回。
    事實及理由
一、原告起訴主張：被告凌傑資訊網路有限公司（下稱凌傑公司
    ）係經營販賣、維修電腦及其周邊設備與器材等業務，被告
    乙○○則為被告凌傑公司之負責人，明知「Microsoft
    Windows 98 Sec.」、「Microsoft Word 2000」、「
    Microsoft Excel 2000」、「Microsoft PowerPoint 2000
    」、「Microsoft Access 2000」、「Microsoft FrontPage
    2000」、「Microsoft Windows Me」等電腦軟體程式著作，
    均由原告享有著作財產權，竟未經原告同意或授權，連續違
    法將該7種電腦軟體安裝於電腦硬碟中，附同其對外銷售或
    客戶送修之電腦設備，以不合理之低廉代價或免費贈送等方
    式，提供予不特定消費者使用，或安裝於其營業場所之電腦
    內，供其營業使用，經原告於民國91年6月13日會同員警在
    被告乙○○位於臺中市○區○○街70號之住處內查獲而知悉
    上情。被告等所涉違反著作權法之刑事犯罪行為，業經臺灣
    臺中地方法院檢察署檢察官以該署91年度偵字第11780號、
    91年度偵字第22640號起訴書提起公訴，並經本院以92年度
    訴字第1202號刑事判決，科被告凌傑公司罰金100,000元，
    另處被告乙○○有期徒刑6個月，如易科罰金以300元折算1
    日；嗣經被告提起上訴後，臺灣高等法院臺中分院93年度上
    訴字第1334號刑事判決雖將原判決撤銷，惟仍分別對被告凌
    傑公司及乙○○科處罰金100,000元及有期徒刑6個月之刑罰
    ，故被告等有不法侵害原告電腦軟體程式著作之著作財產權
    之行為，洵堪認定；而被告乙○○係於執行被告凌傑公司銷
    售及維修電腦之職務時，不法侵害原告上述電腦軟體程式著
    作之著作財產權，因而致原告受有損害，被告2人自應依著
    作權法第88條第1項前段及民法第28條規定，對原告負連帶
    損害賠償責任。又被告上開擅自重製原告享有著作權之電腦
    軟體之行為，已對原告之著作財產權、名譽權及著作人格權
    構成重大侵害，惟其重製原告享有著作財產權之電腦軟體數
    量難以估計，爰依著作權法第88條第3項之規定，請求本院
    以原告著作財產權受侵害之上開7種電腦軟體著作，每種均
    依侵害情節最重之新臺幣（下同）1,000,000元，定其損害
    賠償額，共計7,000,000元；另依民法第195條、著作權法第
    84 條、第89條及第99條等規定，請求被告連帶負擔費用，
    登載如附件所示之道歉啟事、被告2人所涉刑事犯行之最後
    事實審刑事判決主文及事實欄，暨本判決主文欄於報紙1日
    ，並聲明：(一)被告應連帶給付原告7,000,000元，及自刑事
    附帶民事起訴狀繕本送達被告之翌日即92年5月29日起至清
    償日止，按週年利率5%計算之利息；(二)被告等應連帶負擔費
    用，將附件所載之道歉啟事，以長25公分、寬19公分之篇幅
    ，登載於經濟日報第1版下半頁1日；(三)被告等應連帶負擔費
    用，將本案刑事最後事實審判決主文及事實欄，暨本判決主
    文欄，以長25公分，寬19公分之篇幅，登載於經濟日報第1
    版下半頁1日；(四)訴訟費用由被告等連帶負擔。(五)願供擔保
    ，請准宣告假執行。
二、被告則以：被告出售予顧客之電腦均為空機，並未將原告享
    有著作財產權之上述7種電腦軟體程式安裝於電腦後，隨貨
    贈送給客戶；又被告賣給顧客王明廉、趙俊華2人之電腦內
    ，並未灌有上開電腦軟體程式，該2人向被告購買電腦之時
    間，距被告為警查獲之日已逾半年，其等之電腦內安裝之上
    開原告享有著作財產權之電腦軟體程式，非無可能係其等為
    獲取原告公司提供之高額檢舉盜版軟體獎金而自行裝設；況
    且，於上開刑事案件中出庭而對被告為不利證言者並非實際
    向被告購買電腦之趙俊華，而係另1名為趙俊堯之人，故本
    院及臺灣高等法院臺中分院前述刑事判決引用趙俊堯之證言
    ，認定被告有侵害原告著作財產權之行為，實有錯誤。再者
    ，臺中市警察局第一分局員警於91年6月13日持搜索票至被
    告乙○○位於臺中市○○街70號住所內，查獲該被告所有之
    編號A2電腦，係該被告於91年3月底，向訴外人悅星茶坊網
    咖店購買後供己使用，於購得之際，其內即有原告享有著作
    財產權之「Microsoft Windows 98 Sec.」、「Microsoft
    Word 20 00」、「Microsoft Excel 2000」、「Microsoft
    PowerPoint 2000」、「Microsoft Access 2000」、「
    Microsoft FrontPage 2000」等6種電腦軟體，且該台電腦
    內軟體程式序號與繫屬於臺灣板橋地方法院之他人所涉違反
    著作財產權案件查獲的電腦程式軟體序號相同，是該編號A2
    電腦內之軟體極可能來自於坊間的大補帖，絕非被告所安裝
    ，是被告並無不法侵害原告著作權之行為，原告起訴請求被
    告賠償損害及回復名譽，並無理由等語，資為抗辯，並聲明
    ：(一)駁回原告之訴及假執行之聲請；(二)如受不利判決，願供
    擔保請准免為假執行之宣告。
三、以下事實為兩造所不爭執，並經原告提出臺灣臺中地方法院
    檢察署檢察官91年度偵字第11780號、第22640號起訴書、被
    告凌傑公司基本資料查詢各1份為證，復據本院調閱上開刑
    事案件1、2審及偵查案卷（含本院92年度訴字第1202號、臺
    灣高等法院臺中分院93年度上訴字第1334號、臺灣臺中地方
    法院檢察署檢察官91年度偵字第11780號、第22640號起訴書
    ）查明屬實，堪信為真：
  (一)「Microsoft Windows 98 Sec.」、「Microsoft Word 2000
    」、「Microsoft Excel 2000」、「Microsoft PowerPoint
    2000」、「Microsoft Access 2000」、「Microsoft
    FrontPage 2000」、「Microsoft Windows Me」等電腦軟體
    ，均係原告依著作權法第4條第2款、82年7月16日簽署生效
    之「北美事務協調委員會與美國在臺協會著作權保護協定」
    ，及我國於91年1月1日加入世界貿易組織（WTO）後，適用
    「與貿易有關之智慧財產權協定」（Agreement on Trade
    Related Aspects of Intellectual Property Rights,Incl
    uding Trade in counterfeit Goods，簡稱TRIPS），而受
    我國著作權法保護之電腦軟體程式著作。
  (二)被告乙○○為被告凌傑公司之負責人，2者均經臺灣臺中地
    方法院檢察署檢察官以91年度偵字第11780號、91年度偵字
    第22640號起訴書，以被告乙○○於執行被告凌傑公司代表
    人業務時，未經原告同意或授權，連續擅自重製上述7種電
    腦程式著作於組裝販賣之電腦硬碟內銷售予顧客，以此方式
    侵害原告之著作財產權，而提起公訴，經本院以92年度訴字
    第1202號刑事判決，認被告乙○○連續非意圖營利而以重製
    之方法侵害原告之著作財產權，另被告凌傑公司之代表人因
    執行業務犯擅自以重製之方法侵害原告著作財產權之罪，處
    被告乙○○有期徒刑6月，如易科罰金，以300元折算1日；
    並科被告凌傑公司罰金新臺幣100,000元；被告2人對該判決
    不服提起上訴後，臺灣高等法院臺中分院93年度上訴字第
    1334 號刑事判決將原判決撤銷，然仍認被告乙○○連續擅
    自以重製之方法侵害原告之著作財產權，另被告凌傑公司之
    代表人因執行業務犯擅自以重製之方法侵害原告著作財產權
    之罪，分別對被告乙○○及凌傑公司處以有期徒刑6月及新
    臺幣100,000元之刑罰。
四、原告另主張：被告乙○○未經其同意或授權，連續擅自重製
    原告享有著作財產權之前述7種電腦軟體程式著作於不特定
    顧客購買、送修之電腦硬碟上，或其營業場所內使用之電腦
    內，以侵害原告之著作權等語，為被告所否認，並以前揭情
    詞置辯。經查：
  (一)被告曾將前述除「Microsoft Window Me」以外之「Windows
    98」、「Microsoft Word 2000」、「Microsoft Excel
    2000」、「Microsoft PowerPoint 2000」、「Microsoft
    Access 2000」、「Microsoft FrontPage 2000」等6種電腦
    軟體（下稱上開6種電腦軟體）灌錄重製在依訂購單組裝之
    電腦設備硬碟中，於90年12月3日及7日，分別交付附送有上
    開6種電腦軟體之組裝電腦各一套予王明廉及趙俊華等情，
    業為本院92年度訴字第1202號及臺灣高等法院臺中分院93年
    度上訴字第1334號刑事判決所是認，有該2份刑事判決各1份
    附卷可稽。
  (二)次查，由證人王明廉於上開刑事案件1審92年8月25日調查時
    到庭結證稱：「．．．公司受微軟公司的委託訪查，故公司
    派我去前去購買電腦。我到的時候，這家店剛好有一組特價
    產品不含螢幕是二萬二千多元，我就針對這個商品跟他們一
    位吳姓小姐洽談，我問他這樣有什麼硬體配備亦即他們促銷
    的硬體配備，後來我問有附什麼軟體，吳小姐跟我說有基本
    Windows 98及office 2000等，她就開銷訂單給我，銷訂單
    就軟體並沒有載明，我付1,000元訂金，約定12月3日交貨，
    這是我第1次到這家店。取貨也是我親自前去取貨，是12月3
    日前去取貨，取貨的時候是吳小姐跟我接洽，我說我要看看
    電腦，所以吳小姐有請他們的工程師開機給我看，想瞭解電
    腦開機有無問題，工程師開機的時候就直接可以看出有安裝
    Windows 98及office 2000，因為開機的時候有秀出Windows
    98的LOGO，我有問工程師是否有其他軟體，工程師就有秀到
    office 2000的部分，看完之後，我認為可以，她就拿庭呈
    的銷貨單給我，還有開發票，扣除原來訂金，我又給付尾款
    ，我就帶走，帶回公司後把電腦交給公司，公司就送去微軟
    公司．．．」（見原審卷1第173頁、第174頁）；及證人趙
    俊華亦於該刑案1審92年7月28日調查時結證稱：「90年12月
    3日與賴惠貞小姐接洽，訂購這一套電腦，銷訂表是賴小姐
    跟我介紹的，介紹完硬體之後，我問他軟體的部分，賴小姐
    說軟體的部分會複製1份Windows 98程式及防毒軟體及看VCD
    的程式軟體，當時以口頭答應而已，並沒有書立書面的憑證
    。我有預付訂金500元，90年12月7日我有去取貨，取貨的時
    候當天有拿到電腦，當時也是跟賴小姐接洽，我有要求要看
    電腦裡面灌入的軟體，然後是賴小姐請他們店內的工程師檢
    測給我看．．．。當時工程師就把電腦插電開機之後，秀裡
    面的軟體資料給我們看，我看到Windows 98、Office2000、
    防毒軟體及觀看VCD的軟體，我確定有這些軟體之後，我就
    付尾款取貨。．．．取得電腦之後我就直接交給微軟公司」
    等語（見刑案1審卷1第136頁、第137頁），可知被告乙○○
    擔任負責人之被告凌傑公司，確曾對王明廉、趙俊華各出售
    1組灌錄有原告享有著作權之Windows 98、Office 2000（包
    含「Microsoft Word 2000」、「Microsoft Excel 2000」
    、「Microsoft PowerPoint 2000」、「Microsoft Access
    2000」、「Microsoft FrontPage 2000」5種軟體）等軟體
    之組裝電腦。
  (三)被告雖抗辯：其出售予王明廉、趙俊華2人之電腦內並未灌
    有原告享有著作財產權之上開6種電腦軟體，該2人極可能係
    為獲取原告提供之檢舉盜版軟體獎金，而自行灌製該等軟體
    於渠等向被告購買之電腦內，其等上述證言不足採信云云。
    惟查，利用同1光碟片及同1組產品金鑰，在2台不同電腦內
    安裝office 2000軟體，或於同1台電腦內安裝office 2000
    軟體2次，其所產生序號之前3組數字會完全相同，僅最後1
    組數字會因電腦內之解析而隨機產生不同之數字；又以同1
    光碟片及同1組產品金鑰，於2台不同電腦內安裝「Windows
    98第2版」軟體，或於同1台電腦內安裝「Windows 98第2版
    」2次，其所產生序號之4組數字會均會完全相同等情，均經
    上開刑案1審受命法官於93年3月3日勘驗明確（見刑案1審卷
    第113、114、116頁）。由此可推知：若不同電腦內出現前3
    組序號相同之Windows 98軟體，即表示該軟體係由同一
    Windows 98軟體所複製；倘不同之電腦內出現4組序號均相
    同之Windows 98軟體，即表示2部電腦係以硬碟對拷方式非
    法重製。本案證人王明廉、趙俊華2人所購買之2台電腦內，
    確安裝有原告公司享有著作權之上開6種電腦軟體，業如前
    述，而其中「Microsoft Windows 98第2版」之產品序號為
    「XXXXX- OEM-XXXXXXX-XXXXX」，「Microsoft Word 2000
    」、「Microsoft Excel 2000」、「Microsoft PowerPoint
    2000」、「Microsoft Access 2000」、「Microsoft Front
    Page 2000」之使用者名稱均為「SoFree」，產品序號均為
    「0000 0-000-000-0000000-00834」等情，有原告於91年3
    月18日向臺中市警察局第一分局提出之該2台電腦內載軟體
    顯示於螢幕之列印資料，附於刑事告訴狀可稽（見臺灣臺中
    地方法院檢察署91年度偵字第11780號偵查卷第66頁至第77
    頁）。又上開分局員警於91年6月13日持搜索票至被告乙○
    ○位於臺中市○○街70號住所內，查獲被告乙○○所有之編
    號A2電腦，其內亦有原告享有著作權之上開6種電腦軟體，
    其中「Microsoft Windows 98第2版」之產品序號亦為「
    XXXXX-OEM-XXXXXXX-XXXXX」，「Microsoft Word 2000」、
    「Microsoft Excel 2000」、「Microsoft PowerPoint
    2000」、「Microsoft Access 2000」、「Microsoft
    FrontPage 2000」之使用者名稱亦均為「SoFree」，產品序
    號亦均為「00000-000-000-0000000-00834」，且上開6種電
    腦軟體內之檔案資料夾不僅相同，所顯示之修改時間亦均相
    同等情，復據原告提出為被告不爭執之編號A2電腦內載軟體
    顯示於螢幕之照片24幀為憑。足見證人王明廉、趙俊華向被
    告凌傑公司購買之2台電腦內安裝之原告享有著作財產權之
    上開6種電腦軟體，確由被告乙○○以其所有前述編號A2之
    電腦以硬碟對拷方式非法所重製。否則二者之「使用者名稱
    」、「產品序號」與其檔案資料夾及其所顯示之修改時間，
    自無可能如此巧合相同，原告更無可能於員警在91年6月13
    日搜索被告乙○○上開住處之前，即可事先預知被告乙○○
    上開編號A2電腦內所安裝原告享有著作財產權之上開6種軟
    體之使用者名稱及產品序號，而早於同年3月18日即向員警
    提出與上開6種軟體相同之使用者名稱及產品序號之螢幕列
    印資料，附於刑事告訴狀內。再參以證人王明廉、趙俊華與
    被告乙○○素昧平生，實無干冒犯偽證罪而入獄之風險，故
    為不利於被告證言之理，凡此均足徵該2證人於前述刑案中
    所為上開證言乃合於事實，堪以採信；加以上開2刑事判決
    亦依前述事證，認定被告乙○○確曾在被告凌傑公司出售予
    王明廉、趙俊華之2台組裝電腦內，非法重製原告享有財產
    著作權之上開6種電腦軟體，附送予該2人，是被告2人有不
    法侵害原告著作財產權之行為，已甚為明確。
五、按著作權法第88條之規定已於92年7月9日修正，並於同年7
    月11日施行，而承前所述，被告侵害原告就上開6種電腦軟
    體之著作財產權之時間（90年間），乃在該條規定修正施行
    之前，是有關被告所應負損害賠償責任，自應適用修正前之
    該條規定。按因故意或過失不法侵害他人之著作財產權或製
    版權者，負損害賠償責任；如被害人不易證明實際損害額，
    得請求法院依侵害情節，在新臺幣10,000元以上1,000,000
    元以下酌定賠償額，如損害行為屬故意且情節重大者，賠償
    額得增至新臺幣5,000,000元；被害人得請求由侵害人負擔
    費用，將判決書內容全部或一部登載新聞紙、雜誌，修正前
    著作權法第88條第1項、第3項、第89條分別定有明文；又不
    法侵害他人之名譽，被害人雖非財產上之損害，亦得請求賠
    償相當之金額；其名譽被侵害者，並得請求回復名譽之適當
    處分，復為民法第195條第1項所明定；再按法人對於其董事
    或其他有代表權之人因執行職務所加於他人之損害，與該行
    為人連帶負賠償之責任，民法第28條亦規定甚明。被告凌傑
    公司之負責人乙○○於執行業務時，未經原告授權，非法於
    其銷售予客戶王明廉、趙俊華2人之電腦硬碟中，灌裝原告
    享有著作財產權之上開6種電腦軟體，已如前述，揆諸前揭
    規定，原告自得請求被告連帶賠償其因此所受之損害。然被
    告為銷售電腦硬體牟利，替前往購買電腦之上述2名顧客非
    法重製原告所享有著作財產權之上開6種電腦軟體，雖屬故
    意侵害行為，不容置疑；惟依原告於本案提出之證據及上開
    刑事案卷內之證據資料顯示，被告僅在銷售予王明廉、趙俊
    華之2台組裝電腦中重製上開6種電腦軟體，次數尚非頻繁；
    且原告自承Office 2000軟體即包含Access、Excel、
    FrontPage 、PowerPoint、Word等軟體（見其於94年5月16
    日所具言詞辯論意旨狀），亦即，被告僅灌入Office 2000
    軟體一次，即重製Access、Excel、FrontPage、PowerPoint
    、Word等5種程式，自與多次之各別重製行為有間；又原告
    另主張被告亦違法重製「Microsoft Windows Me」之電腦軟
    體程式著作一節，非僅為被告所否認，原告亦未能舉證以實
    其說，無從遽予採信，是被告侵害原告著作財產權之情節難
    謂重大，本院斟酌上開情狀，認原告因上開6種電腦軟體之
    著作財產權受原告侵害之損害金額，以每1電腦軟體120,000
    元計算為宜，故原告得請求被告連帶賠償720,000元（
    120,000×6＝720,000）。從而，原告訴請被告連帶給付
    720,000元，及自附帶民事起訴狀繕本送達翌日即92年5月29
    日起至清償日止，按週年利率5%計算之利息；並請求被告連
    帶負擔費用，將附件所載之道歉啟事，以長25公分、寬19公
    分之篇幅，登載於經濟日報第1版下半頁1日，以回復名譽；
    並將上開刑事案件最後事實審判決即臺灣高等法院臺中分院
    93年度上訴字第1334號刑事判決之主文及事實欄暨本判決主
    文欄，以長25公分、寬19公分之篇幅，登載於經濟日報第1
    版下半頁1日，為有理由，應予准許；逾此範圍之請求，則
    無理由，應予駁回。
六、原告陳明願供擔保，聲請宣告假執行，經核其勝訴部分，於
    法尚無不合，爰酌定相當之擔保金額併宣告之；其餘假執行
    之聲請，因該部分訴之駁回而失所依據，應駁回之。
七、訴訟費用負擔之依據：民事訴訟法第79條、第85條第2項。
中　　華　　民　　國　　94　　年　　8　 　 月　　19　　日
                  民事第一庭    法  官  鍾啟煒
正本係照原本作成。
如對本判決上訴，須於判決送達後20日內向本院提出上訴狀。
中　　華　　民　　國　　94　　年　  8　　  月　　22　　日
                                書記官  林素妃
